【裁判字號】    89,毒抗,1176
【裁判日期】    891228
【裁判案由】    毒品危害防制條例
【裁判全文】
臺灣高等法院刑事裁定                          八十九年度毒抗字第一一七六號
    抗  告  人
    即  被  告  甲○○
右列抗告人因違反毒品危害防制條例案件，不服臺灣桃園地方法院民國八十九年十月
二十七日裁定（八十九年度毒聲字第六七七五號），提起抗告，本院裁定如左：
    主  文
抗告駁回。
    理  由
一、原裁定意旨略稱：檢察官以被告甲○○曾於民國（下同）八十七年間經觀察、勒
    戒，經臺灣高雄地方法院檢察署檢察官為不起訴處分，竟又於八十九年五月八日
    前之九十六小時內，在臺灣地區某不詳地點非法施用第二級毒品安非他命乙次，
    而於八十九年五月八日為警於桃園縣桃園市○○路一三五號查獲，經採尿檢驗結
    果確呈安非他命陽性反應，有臺灣科技檢驗股份有限公司濫用藥物尿液檢驗報告
    一紙在卷可稽，堪認被告施用第二級毒品安非他命，依毒品危害防制條例第二十
    條第一項及觀察勒戒處分執行條例第三條第一項、第二項之規定，聲請裁定將被
    告送勒戒處所觀察、勒戒，經核屬實，爰裁定將被告甲○○送勒戒處所觀察、勒
    戒等語。
二、抗告意旨略以：抗告人固曾因涉及麻醉藥品管理條例而接受觀察勒戒，然經上開
    戒治程序後，早已悔改並未再接觸安非他命，並有正當工作，詎於八十九年五月
    八日抗告人主動至指定地點接受檢測，然上述檢驗報告卻呈陽性反應，原裁定遽
    而認定被告有再非法施用安非他命，被告對上開裁定誠難干服，蓋(一)被告堅決否
    認有施用安非他命之行為，有警訊筆錄可稽。(二)就上開檢驗日之前、後時間，被
    告亦多次再採尿檢驗，然均無陽性反應，可證被告確無施用安非他命(三)被告於該
    次檢測前亦向檢驗員表明日前曾服感冒藥，而此感冒藥是否會產生檢驗誤差(四)從
    而被告果有再度施用毒品，則施用毒品之工具、剩餘毒品等直接證據，於原裁定
    中均付之闕如(五)且科學儀器之檢測，所採取之檢體是否為被告本人所有或儀器本
    身即有誤差率，上開因素均可影響鑑定結果之正確性，從而自不得專憑該次測試
    為唯一認定之證據，為特狀請賜准撤銷原裁定，以為權益云云。
三、查抗告人甲○○雖於警訊中否認有施用第二級毒品安非他命之行為，然其尿液經
    送臺灣檢驗科技股份有限公司先以ＥＬＡ酵素免疫分析法初步檢驗，再以ＧＣ／
    ＭＳ氣相層析質譜儀法確認後，其檢驗結果，確呈甲基安非他命陽性反應，有臺
    灣檢驗科技股份有限公司八十九年五月三十日之濫用藥物尿液檢驗報告一份附卷
    可稽，堪認抗告人於採尿前之九十六小時內確有施用第二級毒品安非他命。
    抗告人雖稱其有向檢測員表明曾服用感冒藥，然觀之附於原審卷之列管毒品人口
    尿液檢體採集送驗記錄表之採尿人員記載事項欄係記載服用止痛藥，且抗告人八
    十九年六月十八日於桃園縣大溪分局刑事組之警訊筆錄中亦係陳稱有服用止痛藥
    普拿疼，而非如本件抗告意旨所稱之服用感冒藥，是其是否果有服用上開藥物已
    有疑義，且查服用安非他命或海洛因以外之藥物或飲料如減肥藥、感冒藥劑等，
    該等藥物或飲料，因與安非他命有類似的作用，而可產生與安非他命之交叉反應
    ，使測試呈現偽陽性；但如以精密的儀器分析，將可排除偽陽性之可能，在目前
    最常採用之確認方法，為以氣相層析質譜儀作藥物及其代謝產物之定性及定量分
    析，幾乎不會有偽陽性反應產生（參見行政院國軍退除役官兵輔導委員會臺北榮
    民總醫院八十三年四月七日八三北總內字第０三０五九號函），本件抗告人之尿
    液既先以ＥＬＡ酵素免疫分析法初步檢驗後，再以ＧＣ／ＭＳ氣相層析質譜儀法
    確認，揆諸前開說明，顯不可能為偽陽性安非他命感應，是抗告人確有施用安非
    他命應可認定。至抗告人另稱於上開檢驗日之前、後時間，被告亦多次再採尿檢
    驗，均無陽性反應，然其之前多次之檢驗結果正常至多僅能證明抗告人於各該次
    接受驗尿時未有施用安非他命之情形，並不足以證明本次驗尿前未有施用安非他
    命之情事。另抗告人空言辯稱所採取之檢體非為抗告人本人所有或儀器本身即有
    誤差率云云，然其並未提出具體事證以供本院查明，且抗告人施用毒品之事實與
    查獲施用毒品之工具、剩餘毒品等亦未必有必然之關係，是抗告人上開所辯，顯
    為事後卸責之詞，不足採信。原審認定抗告人有施用第二級毒品，並詳述理由，
    依法裁定將被告送觀察、勒戒，其認事用法，核無違誤。本件抗告為無理由，應
    予駁回。
三、據上論結，應依刑事訴訟法第四百十二條，裁定如主文。
中      華      民      國    八十九    年     十二     月    二十八    日
                            臺灣高等法院刑事第二十二庭
                                審判長法  官  許 正 順
                                      法官  邱 同 印
                                      法  官  胡 方 新
右正本證明與原本無異。
不得再抗告。
                                      書記官  秦 慧 榮
中      華      民      國    九十     年      一       月     二       日


司法院資訊處製作；財團法人民間司法改革基金會備份。
